【裁判字號】    92,交聲,14
【裁判日期】    920129
【裁判案由】    交管條例聲異
【裁判全文】
臺灣板橋地方法院交通案件裁定
    原處分機關  交通部公路總局臺北區監理所
    異  議  人  甲○○  男  五.
    即受處分人
右異議人因違反道路交通管理處罰條例案件，對於交通部公路局臺北區監理所於九十
一年十二月三日所為之處分（原處分案號：北監六字第裁四○－Ｃ00000000
號、四○－Ｃ00000000號、四○－Ｃ00000000號、四○－Ｃ000
00000號、四○－Ｃ00000000號、四○－Ｃ00000000號），聲
明異議，本院裁定如左：
    主  文
異議均駁回。
    理  由
一、原處分機關係以：異議人甲○○於民國九十一年八月八日五時十分許，騎乘車號
    ＦＹＹ—○五九號重型機車，在台北縣板橋市○○街三三七巷口，經台北縣政府
    警察局板橋分局舉發(1)「駕駛車輛未隨身攜帶駕駛執照」、(2)「行車執照未隨身
    攜帶」、(3)「機器腳踏車駕駛人未依規定戴安全帽」、(4)「使用註銷之牌照行駛
    」、(5)「未依規定於車身標明指定標識」、(6)「拒絕接受酒精濃度測試之檢定」
    ，各裁罰異議人(1)新台幣（下同）六百元、(2)六百元、(3)五百元、(4)七千二百元
    ，並牌照扣繳，扣繳牌照、(5)一千八百元、(6)六萬元，並吊銷駕駛執照。本件異
    議意旨則以：異議人於九十一年八月八日晨，在台北縣板橋市○○街三三七巷前
    ，因機車故障，手推機車搖擺，巧遇警察路檢攔住，誤為酒醉，當場有測四次，
    未有結果。查獲異議人未帶證件，而將異議人車牌扣留，後將異議人及機車釋回
    ，惟近前往監理所辦理加保，竟有拒測、拒簽及各項違規告發單，該告發事實，
    內容有誤，為此不服原處分，請求撤銷云云。
二、經查，本件受處分人即異議人甲○○前揭違規事實，業經台北縣政府警察局板橋
    分局沙崙派出所警員乙○○舉發(1)「駕駛車輛未隨身攜帶駕駛執照」、(2)「行車
    執照未隨身攜帶」、(3)「機器腳踏車駕駛人未依規定戴安全帽」、(4)「使用註銷
    之牌照行駛」、(5)「未依規定於車身標明指定標識」；警員丙○○舉發(6)「拒絕
    接受酒精濃度測試之檢定」等情，有台北縣政府警察局舉發違反道路交通管理事
    件通知單六紙在卷可憑。又證人即舉發警員乙○○於本院九十二年一月二十一日
    調查時亦證稱：在九十一年八月八日凌晨，我和另一位員警丙○○一起擔任巡邏
    勤務，我在板橋市○○街看到甲○○沒有戴安全帽，騎機車蛇行，速度不快，我
    想將他攔下來，勸導他一下就讓他走。我將巡邏車開到他的旁邊，要他停下來，
    但他不停車，還騎往金門街三三七巷內，我就開車入巷內，甲○○下車，我們也
    下車。我問他，你有沒有聽到我叫你停車，為何不停車，我和同事靠近他，就聞
    到有酒味，我問他喝多少酒，他說沒多少。我請他將證件拿出來，他說沒有帶，
    就開始胡言亂語。我先查他的車牌號碼，發現這部車不是贓車，就將他帶回派出
    所，在派出所時他說要打電話，他朋友來證實他的身分後，我要求他據實陳述他
    的身分資料，請他配合，但他都不配合。我說那我們就照實舉發，他還是不配合
    ，也不配合做酒測，我們就開單舉發（如前述(1)至(6)之事實），但他拒絕在舉發
    通知單上簽名。而證人乙○○與異議人並無怨隙，衡情自無故為不實證述而予誣
    攀之理。再交通警員掣單舉發違反道路交通管理處罰條例所列之違規事實，本質
    上為行政處分，係公務員基於職務上權力，依法就特定之具體事件所為具有公法
    上效果之單方行政行為，基於公務員為公法上行為具有公信力之原則，該行政處
    分當可被推定為真正，其據以依法處分之事實認定亦為真正無誤，此與民事訴訟
    法第三百五十五條第二項規定：「文書依其程式及意旨得認作公文書者，推定其
    為真正」之情形相同。本此公信原則，乃立法者賦予行政機關制定違反道路交通
    管理事件統一裁罰基準及處理細則，使勤務警員得當機處分（如處理細則第十一
    條）以達其維護交通秩序、安全之行政目的。反之，若謂公務員一切行政行為均
    需預留證據以證其實，則國家行政勢必窒礙難行。據此，刑事訴訟法就犯罪證據
    有關之規定中與屬行政秩序罰之交通違規裁罰本質不合之部分，自不在準用之列
    。從而，異議人既未舉證證明其說，亦未就執勤警員之舉發有誤提出相關證據以
    供調查，本院經查亦無任何證據足資證明其有捏造事實違法取締之情事，則執勤
    警員本其維護交通秩序、安全職責所為之舉發，自應受到合法、正確之推定。綜
    上所述，受處分人空言否認前開違規行為，所辯不足採信。原處分機關依道路交
    通管理處罰條例第二十五條第一項第三款、第十四條第一項第二款、第三十一條
    第六項、第十六條第一項第三款、第三十五條第三項規定，及違反道路交通管理
    事件統一裁罰基準表，而裁罰如前(1)、(2)、(3)、(5)、(6)所述之處罰，並無違誤。
    至前述第(4)項關於舉發異議人「使用註銷之牌照行駛」，並裁罰七千二百元及扣
    繳牌照之部分，經交通部公路總局台北區監理所九十一年十二月十九日（營）0
    0－000－0－00000號移送書意見欄第三點稱：「經查該車牌照原於九
    十年六月二十三日因案遭逕行註銷（單號１２６９９），惟該案件裁決書並未依
    法完成送達程序，本所於是於九十一年十二月四日撤銷原註銷機車牌照處分，並
    予以違規單號四○－Ｃ00000000號使用註銷牌照行駛部分免罰結案」。
    則此部分既已免罰結案，自無再聲明異議之必要。是本件異議均無理由，自應駁
    回。
三、據上論結，應依道路交通案件處理辦法第十九條，裁定如主文。
中      華      民      國      九十二      年    一    月    二十九    日
                                  臺灣板橋地方法院交通法庭
                                          法  官  李君豪
右正本證明與原本無異
如不服本裁定應於送達後五日內向本院提出抗告狀
                                          書記官  楊灥
中      華      民      國      九十二      年    一    月      三十    日


司法院資訊處製作；財團法人民間司法改革基金會備份。
